【裁判字號】    90,台上,2064
【裁判日期】    900412
【裁判案由】    違反藥事法
【裁判全文】
最高法院刑事判決                                九十年度台上字第二○六四號
    上  訴  人  甲○○
右上訴人因違反藥事法案件，不服台灣高等法院中華民國八十七年十二月三十一日第
二審判決（八十七年度上訴字第二四五八號，起訴案號：台灣桃園地方法院檢察署八
十六年度偵字第七七二四號），提起上訴，本院判決如左：
    主  文
原判決撤銷，發回台灣高等法院。
    理  由
本件原判決認定上訴人甲○○於民國八十三年十二月十七日受有期徒刑六月執行完畢
，復基於概括犯意，先後於八十六年四月間及同年五月間，在桃園縣中壢市○○○路
一三二號陳進水家中，無償讓與化學合成麻醉藥品安非他命各一次一包予陳進水吸用
；嗣於八十六年五月二十八日下午四時許在上址經警查獲陳進水，扣得安非他命毛重
二‧七公克，並循線查獲等情。因將第一審諭知上訴人無罪之判決撤銷，改判論處上
訴人連續明知為禁藥而轉讓 (累犯）罪刑。固非毫無見地。
惟查：認定犯罪事實所憑之證據，雖不以直接證據為限，間接證據亦包括在內，但無
論其為直接或間接證據，其為訴訟上之證據，必須達於一般人均可得確信其為真實之
程度，而無合理之懷疑存在時，始得據為被告有罪之認定，倘若犯罪事實之證明尚未
達此一程度，仍有合理之懷疑存在，審理事實之法院即應盡職權調查證據，澄清此項
合理之懷疑，使之達於可得確信之程度，方為適法，否則仍不能遽為被告有罪之判斷
。又犯修正前麻醉藥品管理條例第十三條之一第二項各款之罪，供出麻醉藥品來源，
因而破獲者，得減輕其刑，該條例第十三條之三定有明文；則吸用安非他命者供出安
非他命來源之供述，固非絕無證據能力，但為防範其作利己損人之不實供述，自須擔
保該項供述之真實性，始得作為判斷之依據；故事實審法院必須調查其他證據，以資
審認，必至因其他證據之證明力已可確信該項供述為真實而無合理之懷疑時，始得據
為對他人不利之認定。原判決認定上訴人有前開連續轉讓禁藥安非他命予陳進水吸用
之事實，係以證人陳進水在警訊、檢察官偵查中所供其所吸用之安非他命係自上訴人
無償讓與取得為主要之證據；然上訴人在警訊、檢察官偵查中均未到案，在第一審及
原審審理中均否認有轉讓禁藥安非他命予陳進水之犯行，辯稱：其不認識陳進水，未
轉讓安非他命予陳進水等語。證人陳進水在警訊、檢察官偵查中雖陳稱其所吸用之安
非他命均係由綽號「長腳」之甲○○免費贈與等情（見偵查卷第三頁背面、第三二頁
背面），惟其在第一審審理中翻異前供，改證稱：「我不認識甲○○，也不是向他拿
安非他命的」、「我知道有好多人的綽號叫『長腳』，給我安非他命的人也叫『長腳
』」、「甲○○口卡是我指認的沒錯，但我當時是為了要趕快回家照顧小孩，才隨便
照著警察的意思指認」等語（見原審卷第五二頁正面），該證人就其所吸用之安非他
命之來源，前後供述既不一致，其真實性如何，已難無疑；原審未進一步調查其他證
據（諸如承辦之警員何以知悉綽號「長腳」者即係上訴人？警員如何取得上訴人之駕
駛執照供證人陳進水指認？），以資審認，並敘明該證人上開不利於上訴人之供述確
屬真實可信，竟遽以資為上訴人有本件轉讓禁藥安非他命予陳進水之判斷依據，揆之
上開說明，自與上開證據法則有違，且有調查職責未盡及判決理由不備之違法。上訴
人上訴意旨指摘原判決不當，非無理由，應認有撤銷發回更審之原因。
據上論結，應依刑事訴訟法第三百九十七條、第四百零一條，判決如主文。
中      華      民      國     九十     年      四      月     十二     日
                              最高法院刑事第九庭
                                  審判長法官  陳  宗  鎮
                                        法官  劉  介  民
                                        法官  魏  新  和
                                        法官  孫  增  同
                                        法官  蕭  權  閔
      右正本證明與原本無異
                                              書  記  官
中      華      民      國     九十     年      四      月     十八     日


司法院資訊處製作；財團法人民間司法改革基金會備份。
